最　高　行　政　法　院　判　決
                                      100年度判字第902號
上  訴  人　富國宏實業有限公司
代　表　人　吳曉惠
被 上訴 人　財政部高雄關稅局
代　表　人　林清和
上列當事人間違反海關緝私條例事件，上訴人對於中華民國99年
2月24日高雄高等行政法院98年度訴字第762號判決，提起上訴，
本院判決如下：
　　主  文
上訴駁回。
上訴審訴訟費用由上訴人負擔。
　　理  由
一、緣上訴人委由尚鴻報關有限公司於民國（下同）97年12月4
    日向被上訴人報運進口越南產製GARLIC GRANULES（DRIED）
    乙批，原申報關稅配額內之貨品分類號列第9809.20.00.90-
    2號「第0712.90.40.00號所屬之『乾蒜球，整粒、切塊、切
    片、切碎或粉』」，稅率22.5％，電腦核定按C3（應審應驗
    ）方式通關。經被上訴人查驗結果，以實到貨物產地為中國
    大陸，應歸列配額外之貨品分類號列第0712.90.40.00-2號
    「乾蒜球，整粒、切塊、切片、切碎或粉」項下，稅率新臺
    幣（下同）27元/公斤，輸入規定「B01」「F01」「MWO」，
    核非屬經濟部公告准許輸入之大陸物品，上訴人涉有虛報進
    口貨物產地，逃避管制之違章情事，乃依海關緝私條例第17
    條第1項規定扣押系爭貨物。嗣上訴人於98年4月15日具文向
    被上訴人申請願依海關緝私條例第21條規定提供擔保撤銷扣
    押，經被上訴人以系爭貨物依規定應予銷毀，不宜准其提供
    擔保撤銷扣押為由否准其請在案。上訴人不服，申請復查未
    獲變更，提起訴願遭決定駁回，嗣提起行政訴訟，又遭原審
    駁回，遂提起本件上訴。
二、上訴人起訴主張：(一)本件經駐外單位至出口商實地訪查工廠
    ，出口商確實有大蒜粉加工廠、大蒜原料、加工烘乾機及碾
    粉機，及有與本件鋁箔包裝相同之蒜粒，足證本件系爭貨物
    確實係出口商加工製造無疑：按駐胡志明市辦事處商務組於
    97年12月31日以胡志商字第09700012370號函復被上訴人，
    駐外單位曾於97年12月29日實地訪查工廠，且攜帶相機前往
    拍照，出口商帶查證人員至該公司大蒜粉加工工廠檢視廠房
    及烘乾機、碾粉機等機械設備，且出口商亦有出示與本件相
    同鋁箔包裝之大蒜粉粒予查證人員，駐外單位亦檢附查證人
    員當場拍攝相片函復被上訴人，另若出口商有出示與本件產
    品相同包裝之大蒜粉粒予駐外單位，則本件大蒜粉粒顯係出
    口商自行加工生產製造無疑，惟對此有利之證據，原處分、
    復查決定及訴願決定竟均隻字未提。被上訴人於原審行準備
    程序時雖辯稱駐外單位檢附之鋁箔包裝與本件進口之鋁箔包
    裝顏色不同，惟重點係在於出口商確有從事生產、製造及包
    裝之工作，故在駐外單位查證時才能出具另批包裝之大蒜粉
    粒，而包裝顏色不同，事所多有，不足為奇。另駐外單位查
    證發票及產地證明書，本件之發票並無虛偽，而原產地證明
    書亦係越南工商總會胡市分會所簽發，證明原產地確係越南
    另駐外單位查證出口報單，亦證實系爭貨物確實係自胡志明
    市起運至高雄，故本件出口報關亦無虛偽，且載運本件進口
    貨物之船舶並無彎靠大陸任何港口，貨櫃亦未從大陸港口裝
    載起運或轉口之現象，故本件大蒜粉粒並無積極證據顯示係
    由大陸起運或轉口運送。系爭貨物經越南農業及農村發展局
    植物保護局核發之檢疫證書，表示系爭貨物在越南尚經官方
    單位實質就貨物進行檢驗，益足證本件系爭貨物確實產自越
    南，不可能係由大陸直接進到越南再轉到臺灣。又本件載送
    系爭貨物之船舶及貨櫃經被上訴人之查驗，均無彎靠中國大
    陸港口之情形，益足證系爭貨物確實係由越南出產。(二)被上
    訴人用以認定本件大蒜粉粒原產地係大陸，無非僅以4只紙
    箱貼有「中國檢驗檢疫」防偽標籤，即認定係大陸產品，然
    本件紙箱確係舊紙箱重複使用，縱有「中國檢驗檢疫」標籤
    ，亦為未去除乾淨所致，益足證系爭產品確係越南產製，而
    非大陸產製。且系爭貨物為何使用該紙箱，原因為何不一而
    足，實難逕以4只紙箱之標示，遽認系爭貨物產自大陸。且
    該批紙箱並非屬新品，益足證出口商所稱應無矛盾之情形。
    (三)本件紙箱依出口商所稱確係向胡志明市購買二手紙箱利用
    ，此由被上訴人查驗當日上訴人所拍照片所示，並非新瓦楞
    紙箱可知。雖無撕去原黏貼膠帶之痕跡，然第1次封合非必
    然以膠帶黏貼，則第2次當然無須撕去原黏貼膠帶，而呈現
    第1次黏貼之現象。又確保系爭貨物品質既係在於固封之鋁
    箔袋，而非外包裝用之紙箱，則外包裝用二手紙箱並無違常
    理。且出口國實施檢驗係針對系爭貨物，與外包裝紙箱無關
    ，故與常理亦無違背。又本件出口商已說明該批紙箱1,050
    個係購於越南市場，有收據為憑，相同之二手紙箱有1,050
    只，在專營二手紙箱之買賣市場並不算多，無不符經驗法則
    之處。再者，該4枚「中國檢驗檢疫」之防偽雷射標籤並無
    法證實即係本件系爭貨物之檢驗標籤，此有放大「中國檢驗
    檢疫」之防偽雷射標籤可證。(四)按製作大蒜粉粒之原料並非
    鮮大蒜，而係已烘乾之乾蒜球，並無須去梗、剝膜、烘乾等
    程序，且大蒜粉粒加工之過程，尚須添加其他成分，並非全
    部係大蒜原料，復查決定顯係未能瞭解大蒜粉粒加工之程序
    ，致有誤解。另本件出口商僅說明於越南潘郎省收購9批大
    蒜加工成大蒜粉粒，然並非謂該批加工用之原料僅有該9批
    大蒜而已，亦有出口商庫存之大蒜，且出口商已提供至少收
    購9批越南大蒜製成大蒜粉粒之文件，即無法否定其中絕大
    部分為26,000KG潘郎省大蒜之事實，復查決定此部分之認定
    亦有錯誤。(五)另財政部與經濟部按關稅法第28條、進口貨物
    原產地認定標準規定，於94年2月16日依進口貨物原產地認
    定標準第7條第1項規定，聯合公告大蒜等8項農產品之原產
    地認定基準，自公告日起大蒜以其收割或採集之國家或地區
    為其原產地。本件上訴人報運進口之大蒜粉粒，係屬上開聯
    合公告之8項農產品之範疇，其原產地之認定基準自應依大
    蒜之收割或採集之國家或地區為其原產地，而非以加工之國
    家或地區為其原產地，若無法證實收割或採集之國家或地區
    ，自不能逕自認定係屬大陸品種或大陸產，否則處分即有違
    法，不足維持。本件進口之大蒜粉粒經被上訴人將貨品送請
    行政院農業委員會（下稱農委會）雜糧蔬菜特作協助鑑定小
    組鑑定收割或採集之國家或地區是否為大陸，惟經農委會農
    糧署函復鑑定結果，依其特徵無法判定係屬大陸品種，該鑑
    定小組既無法確認收割或採集之國家或地區為大陸，則被上
    訴人僅以4只紙箱外箱上貼有「中國檢驗檢疫」防偽標籤，
    逕自認定本件大蒜收割或採集之國家或地區係大陸，顯有違
    誤。按該批紙箱僅有4只紙箱上貼有「中國檢驗檢疫」之防
    偽標籤，不能認定其餘1,046只紙箱亦存在同一情況。再者
    ，縱4只紙箱貼有「中國檢驗檢疫」防偽標籤，亦僅可證明
    加工地區在大陸，而在其他國家收割或採集再送到大陸加工
    ，亦不鮮見，故尚不能逕自認定該批大蒜粉粒係在大陸收割
    或採集，在此種加工之場合，依上開公告，仍應以原收割或
    採集之國家或地區為原產地，而非以加工之地區為原產地，
    觀之進口貨物原產地認定標準第5條第2款規定亦同，即非必
    以加工國家或地區為原產地。(六)按行政罰之構成，須行為人
    具備主觀故意過失要件，參諸司法院釋字第275號解釋及行
    政罰法規定自明。本件越南出口商已檢附產地證明書，以一
    般從事國際貿易業者，買方未親自至國外攜貨選貨之情形下
    ，生產商及商品產地等事項，當然全賴賣方提供之說明、文
    件等為依據，上訴人無法注意或預見系爭貨物有申報產地與
    事實不符之情事，訴願決定僅以上訴人負有誠實申報義務，
    對交易標的物之產地應審慎注意，俾於進口時據實報明，因
    未善盡注意義務致生虛報情事，縱非故意亦有過失。(七)按海
    關緝私條例第21條、財政部關稅總局所頒布之「實到貨物與
    原申報或輸出入規定不符案件處理要點」第2點第2款及第4
    款規定及財政部96年10月31日臺財關字第09605505420號令
    釋意旨，上訴人請求撤銷扣押先予放行無不符之處，蓋海關
    緝私條例第21條並未排除農產品，亦未排除大陸走私進口之
    物品，被上訴人所辯及相關函釋與該規定意旨有所不符。又
    本件既未經農委會雜糧蔬菜特作協助鑑定小組鑑定為與大陸
    特性相符之大蒜，上訴人自得依上開財政部96年10月31日臺
    財關字第09605505420號令釋規定請求撤銷扣押，予以押款
    放行。(八)系爭貨物將來是否銷毀與是否得由所有人依海關緝
    私條例第21條之規定提供相當之保證金，申請撤銷扣押，應
    屬二事；即縱因放行而無法銷毀，亦得依海關緝私條例規定
    加計貨價1倍之罰鍰，其他案件亦係如此處理。上訴人若符
    合海關緝私條例所規定之要件時，即有權申請撤銷扣押。又
    本件上訴人前曾申請押款放行，被上訴人亦曾准上訴人押貨
    價3倍及稅額先予放行，足證縱為疑似走私農產品，若檢驗
    、檢疫通過而無害國民健康，即得押款放行。又本件原處分
    尚未確定，與其他案件並無不同，即無不同待遇之理由。據
    知被上訴人對認似走私管制之農產品，亦多依進口商請求押
    款放行，基於平等原則及行政自我拘束原則，上訴人請求撤
    銷扣押，實有理由等語，並聲明求為判決撤銷訴願決定及原
    處分。
三、被上訴人則以：(一)本件系爭大蒜粉粒之產地，上訴人原申報
    為越南，經被上訴人查驗結果，乃依規定以既有事證，綜合
    認定來貨產地為中國大陸，上訴人虛報所運貨物之產地，且
    涉及逃避管制，被上訴人依法論處，惟上訴人不服，已依法
    循序提起行政救濟，原審亦以98年度訴字第763號另案審理
    中。(二)按海關緝私條例第17條第1項、第21條規定、財政部
    96年3月27日臺財關字第09605501430號函釋意旨，系爭貨物
    既經主管機關釋示屬走私農產品，應由海關自行銷毀。本件
    被上訴人驗貨單位依規定會同報關業者複驗後，始完成查驗
    貨物之程序，系爭貨物因虛報產地涉及逃避管制，經被上訴
    人依海關緝私條例第17條規定扣押後，於被上訴人同年5月1
    4日核發98年第09800179號處分書前，上訴人即於同年4月15
    日向被上訴人申請依海關緝私條例第21條規定撤銷扣押，因
    系爭貨物為中國產製乾大蒜粉粒，非乾大蒜球或整粒狀態，
    為昭慎重，被上訴人乃於98年6月5日以通關疑義暨權責機關
    答覆聯絡單，傳真洽詢主管機關農委會國際處，據其回覆結
    果略以本件已扣押之貨物大蒜粉粒，雖非走私進口農產品處
    理項目表所示應移農委會銷毀之物品，惟仍屬走私農產品，
    屬必須銷毀之貨物，應由海關自行銷毀等語。故被上訴人否
    准其提供擔保撤銷扣押之申請，於法並無不合。次按「走私
    進口農產品處理辦法」並無列明其法律授權之依據，顯非為
    行政程序法第150條規定之法規命令，且系爭貨物既依主管
    機關上開解釋函示應由海關銷毀，並無逾越法律授權及牴觸
    法規命令而不生效力之事實存在。(三)被上訴人於系爭大蒜粉
    粒產地疑為中國大陸之鑑定、查證期間，經農委會農糧署函
    復所送貨樣無法進行外觀比對等語。又被上訴人曾於98年1
    月15日依財政部關稅總局92年3月26日臺總政徵字第0920600
    958號函意旨，核准上訴人所請依關稅法第18條押款放行，
    惟上訴人未予辦理放行及對押款金額表示不服之情事，屬通
    關期間之押款放行案件，核與本件系爭貨物經被上訴人認定
    原產地為中國大陸並依法扣押後，被上訴人否准上訴人所請
    依海關緝私條例第21條撤銷扣押之行政處分事件依據不同，
    併此敘明等語，資為抗辯，並聲明求為判決駁回上訴人之訴
    。
四、原審斟酌全辯論意旨及調查證據之結果，以：(一)次按報運貨
    物進口是否構成虛報情事，係以進口報單上原申報與實際來
    貨是否相符為認定之依據。經查系爭貨物於被上訴人查驗前
    經人舉發通報上訴人涉嫌走私大陸物品，嗣經被上訴人查驗
    結果，發現來貨大蒜粉粒外包裝紙箱有撕去疑似原產地標示
    紙籤痕跡，及另貼有標示越南製紙籤情事，並發現其中4只
    紙箱貼有「中國檢驗檢疫」簡體中文字樣之雷射防偽標籤等
    情。按包裝貨物之紙箱，不論使用何種方式啟封，均會留下
    痕跡，如撕去膠帶致紙箱表皮破損，除去排釘致紙箱封口處
    留下排釘孔，而以束帶封箱者，啟封時紙箱表面亦會留下束
    帶捆綁過的束痕。惟觀之現場拍攝系爭貨物照片，該紙箱封
    口處並無因使用過而留下撕去膠帶、除去排釘或束帶之痕跡
    ，又該紙箱雖有部分因疊放重壓致紙箱略微凹陷，然整體外
    觀仍屬平整乾淨，足認包裝系爭貨物之紙箱應屬第1次使用
    。又系爭貨物共有1,040箱，均以規格、紙質相同之紙箱包
    裝，故系爭貨物乃屬同一批貨物，堪予認定。綜上研判，包
    裝系爭貨物之紙箱既屬第1次使用，又貼有中國大陸專對外
    銷食品所加貼代表合格之檢疫雷射防偽標籤，則該紙箱應係
    在裝入系爭貨物後，始經中國大陸海關檢驗檢疫，並貼上檢
    疫雷射防偽標籤；至其餘未查獲貼有中國檢驗檢疫雷射防偽
    標籤之紙箱，因各該紙箱均有撕去紙籤之痕跡，且與貼有檢
    疫雷射防偽標籤之貨物又屬同一批貨物，足證系爭貨物應係
    在中國大陸裝箱，並經中國大陸海關檢疫，嗣該貨物出口後
    再由收貨人撕去原有中國檢驗檢疫等標籤，並貼上越南製造
    之標籤後，再運至臺灣。(二)查上訴人所提產地證明、出口報
    單及出口商出具之INVOICE&PACKING LIST固經我國駐胡志明
    市辦事處商務組調查結果，確為越南相關單位及出口商所出
    具，惟系爭貨物之產地應依相關事證認定，相關文件僅係參
    考資料。本件堪認系爭貨物原產地為中國大陸，上訴人所舉
    出口報單及INVOICE&PACKING LIST僅能證明系爭貨物從越南
    出口，不足以證明其原產地。又系爭貨物為大蒜粉粒經送請
    農委會雜糧蔬菜特作協助鑑定小組鑑定結果，因喪失蒜球固
    有形態與特徵，不能進行外觀比對，因而無法鑑定。而上開
    產地證明乃為越南工商總會胡志明市分會所出具，然該分會
    乃為工商機構，並非雜糧蔬菜專業機構，自不可能確認系爭
    貨物原產地為越南，其所出具之產地證明應係據出口商所提
    資料填載，未加以查證。至上訴人提出越南農業及農村發展
    部植物保護局就系爭貨物出具之植物檢疫證明書之內容，該
    局係就越南出口商之託運貨物所為檢疫，其為檢疫時，系爭
    貨物已加工完成且已喪失蒜球固有形態與特徵，無法鑑定其
    原產地，且上開檢疫程序主要目的在檢驗系爭貨物有無害蟲
    、細菌或是否符合我國現行植物檢疫要求，非就原產地為檢
    驗，故亦應係據出口商提供資料填載，未加以查證。是上開
    產地證明及植物檢疫證書所載系爭貨物原產地為越南，既與
    前揭調查證據之結果與事實認定不符，仍非可採。(三)另被上
    訴人委託我國駐胡志明市辦事處商務組查證系爭貨物產地證
    明、出口報單及出口商出具之INVOICE&PACKING LIST之真偽
    ，經該組函覆查證結果，均係據系爭貨物出口商公司總經理
    阮德雄之陳述，而該組人員至出口商公司查訪時，其生產大
    蒜粉粒之機械並未開機，亦無工人從事生產大蒜粉粒，該公
    司在未有固定銷售對象前，即投資購買機械生產系爭貨物，
    是否符合投資效益，且放置在現場之機械既未開機，又無工
    人負責操作，是該公司總經理所述確有生產系爭貨物，已令
    人存疑。又按一般出口貨物為求貨物順利運送，均係整批在
    工廠裝箱後，再放進貨櫃中，以確保貨物不會因搬運而受損
    ，故貨物裝箱衡情應係由廠商將購買之紙箱送至工廠裝箱託
    運，而非將貨物運至購買紙箱處裝箱，惟據該公司總經理陳
    述，係將系爭貨物送到購買舊紙箱之胡志明市裝箱，實有違
    常理。再者，系爭貨物得否出口至臺灣，關係雙方之買賣契
    約能否依約履行，且往後得否再行交易，故顯具有利害關係
    ，難保該公司所屬人員不會為公司之利益，而為不實之陳述
    ，故尚難僅憑出口商公司總經理之陳述，即為上訴人有利之
    認定。(四)又按，為確保進口稅捐核課暨貨物查驗之正確性，
    貨物進口人就所報運貨物本即負有誠實申報名稱、品質、產
    地、重量等義務。上訴人從事國際貿易，對於貿易標的物之
    內容，於進口前本應負查明與注意之義務，不能僅憑出口商
    單方片面所出具形式之文件資料，藉以證明應實質查知之事
    實。本件上訴人忽略實質查證，以致認系爭貨物之產地為越
    南，縱無故意，難謂已盡注意之義務，亦難謂無可歸責之過
    失責任，依行政罰法第7條第1項規定，即應受罰（此部分業
    據被上訴人依海關緝私條例第37條第1項、第3項轉據同條例
    第36條第1項、第3項規定，裁處貨價1倍之罰鍰併沒入貨物
    ，上訴人不服，循序提起行政爭訟，業據原審98年度訴字第
    763號判決駁回上訴人之訴在案）。而被上訴人依海關緝私
    條例第17條第1項規定，扣押系爭貨物，亦無不合。(五)再按
    財政部於96年3月22日續商「查獲走私農漁畜產品銷毀作業
    程序」相關事宜第2次會議決議，係財政部依其權限就下級
    機關查獲走私農漁畜產品應如何處置所為之規定，性質上屬
    行政規則，具有拘束下級機關之效力。又該決議衡酌走私農
    漁畜產品可能對國人健康、業者權益、國內生態及疫病造成
    危害，因而規定走私之農漁畜產品應予銷毀，尚無違反海關
    緝私條例等相關規定及比例原則。查本件系爭貨物為大蒜粉
    粒，屬走私之農產品，則被上訴人依上開財政部決議，認系
    爭貨物將來應予銷毀，而否准上訴人押款放行之申請，並無
    不合。上訴人主張符合海關緝私條例規定要件時，即有權申
    請撤銷扣押，被上訴人亦有義務予以撤銷扣押云云，自非可
    採。又被上訴人就疑似走私之農產品，將來是否沒入尚未可
    知，故實務上從寬准許申請押款放行，若經查明為走私物品
    ，即一律不准當事人押款放行之申請，是本件被上訴人才會
    在系爭貨物尚未查明為走私物品前，准許上訴人押款放行之
    申請，嗣因經查明為走私物品，故上訴人再提出本件押款放
    行之申請即予否准。綜上可知，本件被上訴人並未就本件上
    訴人申請案為差別待遇，因將訴願決定及原處分均予維持，
    駁回上訴人之訴。
五、上訴意旨略以：(一)封箱之方式不只原判決所認之膠帶、排釘
    、束帶，尚有漿糊黏貼、紙箱底部使用膠帶、封口處以相互
    十字交叉之方式，而未使用任何輔助材料，此兩種方式均不
    會留下撕去膠帶、除去排釘或束帶之痕跡，原判決誤認系爭
    紙箱為第1次使用，認定事實尚有違經驗法則。又原判決對
    上訴人所提關稅法第28條、進口貨物原產地認定標準均未審
    究，有不備理由之違法。且原判決僅以4只紙箱貼有中國檢
    驗檢疫防偽標籤，遽認系爭貨物產地為中國大陸，係認定事
    實違背經驗法則及論理法則之證據上違法。另系爭貨物經駐
    外單位至出口商實地訪查，足證確係其加工製造，原判決對
    此等有利上訴人之證據未予採納，顯有違法。再者，駐外單
    位查證發票及產地證明書、越南共和國越南農業及農村發展
    局植物保護局核發之檢疫證書，均係越南共和國所核發之公
    文書，自有進行實質之查核行為，足證系爭貨物產自越南，
    原判決未有任何證據即推測上開證明文件係根據出口商所提
    供資料填載，有認定事實不依證據之違誤。又國際貿易買家
    未親自至國外攜貨選貨，生產商及商品產地全賴賣方提供說
    明文件為依據，上訴人無法注意或預見系爭貨物有申報產地
    與事實不符之情事，自應按司法院釋字第275號解釋意旨不
    處罰，原判決認定事實與國際貿易實務慣例有違，不足採之
    。末查，臺灣高雄地方法院檢察署偵辦本案，亦認難據4只
    紙箱貼有中國檢疫標籤即認系爭貨物產自大陸，且據相關證
    明文件亦足認系爭貨物有可能自越南進口，是為99年度偵字
    第1666號不起訴處分，尤足證系爭貨物產自越南。(二)原判決
    對上訴人主張之「實到貨物與原申報或輸出入規定不符案件
    處理要點」規定、財政部臺財關字第09605505420號令釋未
    予審究，有理由不備之違法；另本件是否屬應銷毀之物品，
    與是否准予撤銷扣押應屬二事，原判決混為一談，認為確保
    銷毀，原處分及訴願決定並無違法，顯有牴觸海關緝私條例
    第21條規定等語。
六、答辯意旨略以：(一)按海關緝私條例第17條第1項、第21條規
    定、財政部96年3月27日臺財關字第09605501430號函釋，有
    關續商「查獲走私農漁畜產品銷毀作業程序」第2次會議決
    議意旨，本案系爭貨物既經主管機關釋示仍屬走私農產品，
    應由海關自行銷毀，則被上訴人否准其提供擔保，撤銷扣押
    之申請，與規定並無不合；另系爭貨物產地經被上訴人查驗
    結果，部分外箱貼有「中國檢驗檢疫」防偽雷射標籤，依規
    定檢樣送請農委會農糧署協助鑑定產地，及函請外交部駐胡
    志明市辦事處商務組協助查證結果，以既有事證綜合認定來
    貨產地為中國大陸，且上訴人虛報所運貨物產地涉及逃避管
    制，被上訴人亦已依法論處。(二)又本案被上訴人驗貨單位於
    98年4月2日會同報關業者複驗後，始完成查驗貨物之程序，
    系爭貨物因虛報產地涉及逃避管制，經被上訴人依海關緝私
    條例第17條規定於98年4月9日扣押後，雖經上訴人申請撤銷
    扣押，惟本案已扣押貨物雖非走私進口農產品處理項目表所
    示應移農委會銷毀之物品，惟仍屬走私農產品，屬必須銷毀
    之貨物，應由海關自行銷毀，故被上訴人否准其提供擔保撤
    銷扣押之申請，於法並無不合。且被上訴人前曾依上訴人所
    請依關稅法第18條押款放行，係屬通關期間之押款放行案件
    ，核與本案貨物經認原產地為中國並依法扣押後，被上訴人
    依海關緝私條例第21條規定所謂撤銷扣押之行政處分，兩者
    依據不同。(三)末查，走私進口農產品處理辦法條文，並無列
    明其法律授權之依據，顯非為行政程序法第150條規定之法
    規命令，且系爭貨物既依主管機關上開解釋函釋應由海關銷
    毀，並無逾越法律授權及牴觸法規命令而不生效力之事實存
    在等語。
七、本院按：
  (一)按「海關查獲貨物認有違反本條例情事者，應予扣押。」「
    扣押之貨物或運輸工具，得由其所有人、管領人或持有人向
    海關提供相當之保證金或其他擔保，申請撤銷扣押。」海關
    緝私條例第17條第1項及第21條分別定有明文。是知海關如
    查獲進口貨物認有違反海關緝私條例情事者，即可予以扣押
    。另經扣押之進口貨物，固得由所有人、管領人或持有人向
    海關提供相當擔保，申請撤銷扣押，惟法條既明定當事人得
    「申請」撤銷扣押，則撤銷扣押與否，海關依法自享有裁量
    准否之權限。上訴人主張其有權對系爭進口貨物申請撤銷扣
    押，被上訴人即有義務予以撤銷扣押，誤認海關緝私條例第
    21條規定，一經申請即生被上訴人必須撤銷扣押之結果，忽
    略法律賦予被上訴人之裁量權限，容有誤解法令情形。
  (二)按證據之取捨與當事人所希冀者不同，致其事實之認定亦異
    於該當事人之主張者，不得謂為原判決有違背法令之情形。
    再者，證據之證明力如何或如何調查事實，事實審法院有衡
    情斟酌之權，苟已斟酌全辯論意旨及調查證據之結果，而未
    違背論理法則或經驗法則，自不得遽指為違法。查系爭進口
    貨物之產地究為越南或中國大陸，已經原審依職權詳為調查
    取捨證據，審酌：發現來貨大蒜粉粒外包裝紙箱有撕去疑
    似原產地標示紙籤痕跡，及另貼有標示越南製紙籤情事，並
    發現其中4只紙箱貼有「中國檢驗檢疫」簡體中文字樣之雷
    射防偽標籤；又上訴人所舉出口報單及INVOICE& PACKING
    LIST僅能證明系爭貨物從越南出口，不足以證明其原產地；
    上訴人於原審審理時始提出之系爭貨物檢疫證明，因檢疫
    程序主要目的在檢驗系爭貨物有無害蟲或細菌，是否符合我
    國現行植物檢疫要求，而非就該貨物之原產地為檢驗，不足
    證明其原產地；而HIEP NGUYEN公司在未有固定銷售對象
    前，即投資購買機械生產系爭貨物，是否符合投資效益，且
    放置在現場之機械既未開機，又無工人負責操作，則該公司
    總經理所述該公司確有生產系爭貨物乙節，亦令人存疑；
    又因系爭貨物得否出口至臺灣，關係上訴人與HIEP NGUYEN
    公司間之買賣契約得否依約履行，且關係往後雙方得否再行
    交易，故HIEP NGUYEN公司就系爭貨物原產地是否為越南，
    顯具有利害關係，其公司所屬人員難免有為公司利益，而為
    不實陳述之可能，因認尚難僅憑HIEP NGUYEN公司總經理之
    陳述，即遽為有利上訴人主張事實之認定等因素，始認定系
    爭進口貨物產地為中國大陸，核屬有據，與論理及經驗法則
    無違，原判決復將其論斷得心證之理由詳述在判決書中，亦
    無判決不備理由或理由矛盾之違法。又上訴意旨泛指難逕以
    系爭貨物包裝4紙箱之標示，遽認系爭貨物產地為中國大陸
    ，原判決並無任何證據即推測所有證明文件均係依據出口商
    所提供之資料記載，顯有違誤等語，係就原審取捨證據、認
    定事實之職權行使，指摘其為不當，依首揭規定說明，要無
    足取。
  (三)則系爭貨物既因虛報產地涉及逃避管制，被上訴人自得依海
    關緝私條例第17條規定予以扣押。又按「基於維護國人健康
    及國內業者權益、保護國內生態、防範疫病與簡便行政之考
    量，並貫徹政府杜絕走私之決心，查獲走私農、漁、畜產品
    一律銷毀。」亦據財政部於96年3月22日續商「查獲走私農
    漁畜產品銷毀作業程序」相關事宜第2次會議決議在案，是
    項決議，原判決認其為財政部依其權限就下級機關查獲走私
    農漁畜產品應如何處置所為之規定，作為下級機關執行之依
    據，性質上屬行政規則，具有拘束下級機關之效力；又為確
    保對國人健康、業者權益、國內生態及疫病之安全，此等經
    查獲扣押之走私農、漁、畜等產品，自以銷毀方式最為徹底
    有效。因認定上訴人請求提供擔保，申請撤銷系爭貨物之扣
    押，即與扣押銷毀系爭貨物之旨有背，因而維持訴願決定及
    原處分否准上訴人之申請，尚無不合。至上訴人固提出臺灣
    高雄地方法院檢察署檢察官不起訴處分書，主張檢察官亦認
    定系爭貨物1,040箱，僅有4箱貼有中國檢驗驗疫之標示，即
    難遽以認定該等貨物產地為中國大陸，本件系爭貨物產地實
    係越南等語。惟按「刑事判決所認定之事實，及其法律上之
    見解並不能拘束本院。本院應本於調查所得，自為認定及裁
    判。」本院改制前行政法院44年判字第48號著有判例可資參
    照。據此，刑事案件不起訴處分書認定之事實尚難直接據以
    拘束行政法院依職權調查證據所認定之事實；況查上開不起
    訴處分書理由三(三)倒數第2行係記載「．．．是本件被告（
    即上訴人之負責人）上開進口貨物實有可能確係從越南進口
    ．．．」，僅稱系爭貨物「有可能．．．從越南進口」，並
    非確認系爭貨物產地確為越南，上訴人對此容有誤會，仍不
    足採。
  (四)綜上所述，原判決認原處分認事用法，俱無違誤，維持原處
    分及訴願決定，並對上訴人在原審之主張如何不足採之論據
    取捨等，均已詳為論斷，而駁回上訴人在原審之訴，並無判
    決理由不備、判決不適用法規等違背法令情事，其所適用之
    法規與該案應適用之現行法規並無違背，與解釋判例，亦無
    牴觸，並無所謂原判決有違背法令之情形；又證據之取捨與
    當事人所希冀者不同，致其事實之認定亦異於該當事人之主
    張者，不得謂為原判決有違背法令之情形。上訴人對於業經
    原判決詳予論述不採之事由再予爭執，核屬法律上見解之歧
    異，要難謂為原判決有違背法令之情形。上訴人之上訴為無
    理由，應予駁回。
八、據上論結，本件上訴為無理由。依行政訴訟法第255條第1項
    、第98條第1項前段，判決如主文。
中　　華　　民　　國　　100　 年　　6　　 月　　2　　 日
                    最高行政法院第六庭
                        審判長法官　黃　合　文
                              法官　鄭　忠　仁
                              法官　劉　介　中
                              法官　帥　嘉　寶
                              法官　陳　鴻　斌

以  上  正  本  證  明  與  原  本  無  異
中　　華　　民　　國　　100　 年　　6　　 月　　3　　 日
　　　　　　　　　　　　　　　書記官　王　史　民